臺灣彰化地方法院民事裁定
110年度監宣字第386號
聲  請  人  劉淑君  

相  對  人  劉致民  


關  係  人  劉麗淑  

            劉讚卿    住彰化縣○○鄉○○村○○路0段000號 劉淑
            妹    住○○市○○區○○里○○路00號00樓
上列聲請人聲請監護宣告事件，本院裁定如下：          
    主    文
宣告劉致民（男，民國00年0月0日生，身分證統一編號：Z00000
0000號）為受監護宣告之人。
選定劉淑君（女，民國00年00月00日生，身分證統一編號：Z000
000000號）為受監護宣告之人之監護人。
指定劉麗淑（女，民國00年0月00日生，身分證統一編號：Z0000
00000號）為會同開具財產清冊之人。
聲請程序費用由受監護宣告之人負擔。
    理    由
一、聲請意旨略以：聲請人劉淑君為相對人劉致民之次妹，相對
    人於民國109年10月7日發生腦中風，雖經送醫診治，現認知
    功能仍呈現嚴重障礙，致不能為意思表示或受意思表示，或
    不能辨識其意思表示之效果，已達受監護宣告之程度，有戶
    籍謄本、親屬系統表、宏仁醫院與員林基督教醫院各出具之
    診斷證明書、中華民國身心障礙證明影本等件為證。爰聲請
    准予裁定相對人為受監護宣告之人，並請求選定聲請人為相
    對人之監護人，同時指定相對人之長妹劉麗淑為會同開具財
    產清冊之人等語。
二、按「對於因精神障礙或其他心智缺陷，致不能為意思表示或
    受意思表示，或不能辨識其意思表示之效果者，法院得因本
    人、配偶、四親等內之親屬、最近一年有同居事實之其他親
    屬、檢察官、主管機關或社會福利機構之聲請，為監護之宣
    告」、「受監護宣告之人應置監護人」、「法院為監護之宣
    告時，應依職權就配偶、四親等內之親屬、最近一年有同居
    事實之其他親屬、主管機關、社會福利機構或其他適當之人
    選定一人或數人為監護人，並同時指定會同開具財產清冊之
    人」、「法院選定監護人時，應依受監護宣告之人之最佳利
    益，優先考量受監護宣告之人之意見，審酌一切情狀，並注
    意下列事項：一、受監護宣告之人之身心狀態與生活及財產
    狀況。二、受監護宣告之人與其配偶、子女或其他共同生活
    之人間之情感狀況。三、監護人之職業、經歷、意見及其與
    受監護宣告之人之利害關係。四、法人為監護人時，其事業
    之種類與內容，法人及其代表人與受監護宣告之人之利害關
    係」，民法第14條第1項、第1110條、第1111條第1項及第11
    11條之1分別定有明文。
三、經查，聲請人主張之事實，業據其提出宏仁醫院與員林基督
    教醫院各出具之診斷證明書、中華民國身心障礙證明影本、
    親屬系統表及戶籍謄本等件為據，且經本院在鑑定人即衛生
    福利部彰化醫院（下稱彰化醫院）醫師梁孫源前審驗相對人
    之精神狀況，相對人對於法官點呼與詢問均無反應等情，有
    本院訊問筆錄在卷可按。又經本院囑託彰化醫院醫師梁孫源
    鑑定結果，認為相對人患有腦中風致極重度失智，目前臥床
    ，留置鼻胃管，四肢攣縮，於日常生活活動，三餐由他人由
    鼻胃管灌食，盥洗沐浴需他人協助，大、小便不會表示，缺
    少主動表達，對問話無回應，且喪失經濟活動能力，另於社
    會性，對問話無回應，缺少主動表達，無法遵從任何指令。
    相對人眼睛可張開，但缺少視線接觸，對叫喚無回應，且於
    記憶力、定向力、計算能力及理解判斷力皆有極重度障礙而
    無法表示或作出有效表達。相對人於109年10月腦中風後認
    知功能極重度退化，雖經住院治療及後續養護照顧，認知功
    能仍呈現極重度障礙，目前住在護理之家接受照顧，不認得
    人，對話無法回應，無法遵從任何指令，迷你心智量表（MM
    SE)得分0分，臨床失智量表(CDR）4分，有極重度認知功能
    障礙，生活完全仰賴他人監護照顧，其理解能力，表達能力
    及判斷能力皆有極重度障礙，以致不能管理處分自己的財產
    ，且短期內回復之可能性低，已達不能為意思表示或受意思
    表示、不能辨識其意思表示之效果之程度，可為監護宣告等
    語，有彰化醫院110年12月29日彰醫精字第1100500514號函
    及成年監護鑑定書在卷可稽，堪認相對人因精神障礙或其他
    心智缺陷，致不能為意思表示或受意思表示，亦不能辨識其
    意思表示之效果。從而，本件聲請為有理由，應予准許，爰
    宣告相對人為受監護宣告之人。
四、本件相對人既經監護宣告，揆諸前揭規定，自應為其選定監
    護人及指定會同開具財產清冊之人。又聲請人主張其與相對
    人之父劉讚卿、其餘手足劉麗淑、劉淑妹均同意由聲請人擔
    任相對人之監護人，由關係人劉麗淑擔任會同開具財產清冊
    之人等情，有戶籍資料、同意書等件為證。本院審酌聲請人
    劉淑君、關係人劉麗淑分別為相對人之次妹、長妹，與相對
    人關係非常密切，由渠等分別擔任相對人之監護人、會同開
    具財產清冊之人，應符合相對人之最佳利益，爰裁定如主文
    第2、3項所示。
五、末依民法第1113條準用同法第1099條、第1099條之1之規定
    ，於監護開始時，監護人劉淑君對於受監護宣告之人劉致民
    之財產，應會同關係人劉麗淑於2個月內開具財產清冊，並
    陳報法院，於開具完成並陳報法院前，監護人對於受監護宣
    告之人之財產，僅得為管理上必要之行為，併此指明。
六、依家事事件法第164條第2項，裁定如主文。
中　　華　　民　　國　 111　　年　　 1　　月　　17　　日
                  家事法庭    法  官  沙小雯
以上正本係照原本作成。
如對本裁定抗告，須於裁定送達後10日之不變期間內，向本院提
出抗告狀（須附繕本），並繳納抗告費新臺幣1,000元。
中　　華　　民　　國　 111　　年　　 1　　月　　17　　日
                              書記官  項珮欣